臺灣基隆地方法院刑事判決　　　　　　　　　　　　　九十一年度訴字第二五九號
　　公　訴　人　臺灣基隆地方法院檢察署檢察官
　　被　　　告　甲○○○○份有限公司
　　兼右代表人　丙○○
　　被　　　告　乙○○
右列被告因過失致死等案件，經檢察官提起公訴（九十一年度偵字第五二三號），本
院判決如左：
    主  文
甲○○○○份有限公司違反雇主對防止有墜落、崩塌等之虞之作業場所引起之危害，
應有符合標準之必要安全衛生設備之規定，致發生死亡災害，科罰金新臺幣參萬元。
丙○○從事業務之人，因業務上之過失致人於死，處有期徒刑參月，如易科罰金以參
佰元折算壹日，緩刑貳年。
乙○○從事業務之人，因業務上之過失致人於死，累犯，處有期徒刑肆月，如易科罰
金以參佰元折算壹日。
    事  實
一、乙○○曾於民國八十一年間因違反麻醉藥品管理條例案件，經最高法院判處有期
    徒刑五年十月確定，於八十四年四月二十二日假釋，嗣另案經撤銷假釋，甫於九
    十年三月三十一日執行完畢。丙○○係甲○○○○份有限公司（下稱北電公司，
    設臺北市○○區○○路二二五巷五十二弄十一號二樓）之負責人，從事高低壓電
    器設備輸配電線路工程設計承裝業務，乙○○係北電公司之協力廠商篁聯企業有
    限公司（下稱篁聯公司）之負責人，均為從事業務之人。緣北電公司承攬臺灣電
    力股份有限公司（下稱臺電公司）臺北供電區營運處「基隆分隊九十年度零星輸
    電線路工程」（下稱本件工程）位於基隆市中山區太白里外港變電所附近之六九
    ＫＶ安樂～外港高壓導線汰舊換新工程，北電公司再以帶工不帶料之方式，與乙○○訂定施工協議書，依篁聯公司點工方式計酬，實作實算，並由乙○○本人任
    本件工程之工地主任，負責監督指揮施工及管理現場工人安全，及與臺電公司協
    調施工時之停電事宜，乙○○因此點派其篁聯公司之工人林德生等至上開工地現
    場工作。北電公司、丙○○因此為林德生之雇主，明知雇主對防止有墜落之虞之
    作業場所引起之危害，應有符合標準之必要安全衛生設備，對於在高度二公尺以
    上之高處作業，勞工有墜落之虞者，應使勞工確實使用安全帶及其他必要之防護
    器具，對於高壓以上之停電作業，應指定監督人員負責指揮，竟未使勞工確實使
    用安全帶及其他必要之防護器具，又應注意能注意指定監督人員負責指揮卻疏未
    注意；而乙○○本應注意對於高壓以上之停電作業，應確實負責指揮施工，依當
    時情形又非不能注意，亦疏未注意，均致林德生於九十年十一月二十二日上午八
    時十分許，至前開工地上工，在現場無人指揮監督下，原應攀登停電作業區之「
    安樂～外港線輸電線路」編號○一九號之水泥桿進行換線工作，卻誤爬距離約三
    十公尺外，仍在送電中之「協和～外港線輸電線路」編號第○○二號之鋼骨電塔
    ，乃於遭受六九ＫＶ特別高壓電之電擊後，自九公尺高處之電塔墜落地面，林德
    生因而受有左側鎖骨二～六肋骨多段骨折，雖經發現即送醫急救，仍因創傷性氣
    血胸，不治死亡。
二、案經臺灣基隆地方法院檢察署檢察官自動檢舉偵查起訴。
    理  由
一、訊據被告丙○○、乙○○固對其分別為北電公司及篁聯公司之負責人，並由北電
    公司承攬本件工程，再以帶工不帶料之方式，由乙○○點派林德生至上開工地工
    作，及林德生於該工地現場觸電後墜落地面死亡等事實坦承不諱，惟均辯稱：原
    本約定是爬水泥桿，不知林德生為何會爬鋼骨電塔云云。經查：
    （一）本件被害人林德生於上開時地遭受電擊，自九公尺高處之電塔墜落地面，
          致受有左側鎖骨二～六肋骨多段骨折，送醫急救後，仍因創傷性氣血胸，
          不治死亡之事實，業據林德生之弟林德光於警訊時指述綦詳，核與在現場
          工作之證人楊國明於警訊中供述之情節相符，並經臺灣基隆地方法院檢察
          署檢察官督同法醫相驗屬實，製有相驗筆錄、臺灣基隆地方法院檢察署相
          驗屍體證明書、臺灣基隆地方法院檢察處驗斷書及照片十五幀在卷足憑。
    （二）按雇主對防止有墜落之虞之作業場所引起之危害，應有符合標準之必要安
          全設備，勞工安全衛生法第五條第一項第五款定有明文。次按雇主對於在
          高度二公尺以上之高處作業，勞工有墜落之虞者，應使勞工確實使用安全
          帶及其他必要之防護器具；雇主對於高壓以上之停電作業，應指定監督人
          員負責指揮，勞工安全衛生設施規則第二百八十一條、第二百六十五條亦
          分別規定甚明。查本件被告丙○○為北電公司負責人，從事業務多年，對
          此自應知之甚稔，且無不能注意情事，卻疏未注意使被害人林德生確實使
          用安全帶及其他必要之防護器具，亦疏未注意指定監督人員負責指揮；被
          告乙○○為現場指揮人員，應注意能注意在現場指揮監督，卻疏未於現場
          指揮，致林德生誤攀編號第○○二號之鋼骨電塔，因而遭受電擊而墜落，
          墜落前身上雖有安全帶及安全帽，但未確實使用安全帶上之主副繩，而由
          九公尺高處之電塔上墜落不治死亡，業經行政院勞工委員會北區勞動檢查
          所檢查在案，此有該所九十一年一月十五日勞北檢字第○九一一○○○四
          一一○號函附職業災害檢查報告書附卷可稽。又被告丙○○上開違反勞工
          安全之規定，而未使勞工確實使用安全帶及其他必要之防護具，及丙○○
          與乙○○之過失行為，均係導致被害人死亡之原因，渠等所為與被害人之
          死亡間有相當因果關係存在甚明，本件事證明確，彼等犯行同堪認定，均
          應依法論科。
二、被告北電公司係被害人林德生之事業主，即為其雇主（勞工安全衛生法第二條第
    二項參照），其所為係違反勞工安全衛生法第五條第一項第五款之雇主對防止有
    墜落之虞之作業場所引起之危害，應有符合標準之必要安全設備之規定，致發生
    同法第二十八條第二項第一款之死亡職業災害，而犯同法第三十一條第一項之罪
    ，應依同條第二項規定科以罰金刑。被告丙○○係北電公司負責人，為其所自承
    ，為從事業務之人，其所為係違反勞工安全衛生法第五條第一項第五款之雇主對
    防止有墜落之虞之作業場所引起之危害，應有符合標準之必要安全設備之規定，
    致發生同法第二十八條第二項第一款之死亡職業災害，而犯同法第三十一條第一
    項之罪，以及刑法第二百七十六條第二項之業務過失致死罪。被告乙○○所為，
    則係犯刑法第二百七十六條第二項之業務過失致死罪。又被告丙○○所犯上開二
    罪間，係一行為觸犯數罪名，屬想像競合犯，應依刑法第五十五條規定從一重之
    業務過失致死罪處斷。次查被告乙○○有如事實欄所載犯罪科刑情形，而於九十
    年三月三十一日執行完畢，有臺灣高等法院被告全國前案紀錄表及臺灣基隆地方
    法院檢察署刑案資料查註紀錄表在卷可參，其於五年以內再犯本件有期徒刑以上
    之刑之罪，為累犯，應依刑法第四十七條規定加重其刑。爰審酌被告北電公司及
    丙○○、乙○○之過失程度，及平時尚對於勞工能注意從事勞工安全衛生教育，
    有各項工作安全標準及程序書、安全衛生工作守則附卷足憑，事故發生後已與被
    害人家屬達成和解，有和解書一紙存卷可按，並渠等犯後態度良好等一切情狀，
    分別量處如主文所示之刑，並對被告丙○○、乙○○諭知易科罰金之折算標準示
    懲。末查被告丙○○未曾受有期徒刑以上刑之宣告，有臺灣高等法院被告全國前
    案紀錄表及臺灣基隆地方法院檢察署刑案資料查註紀錄表附卷可考，素行良好，
    且已與被害人家屬達成和解，已如前述，經此起訴審判，當知所警惕，信無再犯
    之虞，本院認所宣告之刑以暫不執行為適當，併諭知緩刑二年，以啟自新。
據上論斷，應依刑事訴訟法第二百九十九條第一項前段，勞工安全衛生法第五條第一
項第五款、第二十八條第二項第一款、第三十一條第一項、第二項，刑法第二百七十
六條第二項、第五十五條、第四十七條、第四十一條第一項前段、第七十四條第一款
，罰金罰鍰提高標準條例第一條前段、第二條，判決如主文。
本案經檢察官林明志到庭執行職務。
中      華      民      國    九十一    年      五      月    三十一    日
                                    臺灣基隆地方法院刑事第二庭
                                        法    官    邱  志  平
右正本證明與原本無異。
對於本件判決如有不服，應於收受送達後十日內，向本院提出上訴書狀，上訴於臺灣
高等法院，並按他造當事人之人數附具繕本。
                                        書 記 官    彭  淑  芳
中      華      民      國    九十一    年      六      月      五      日
附錄論罪法條
刑法第二百七十六條第二項：
從事業務之人，因業務上之過失犯前項之罪者，處五年以下有期徒刑或拘役，得併科
三千元以下罰金。
勞工安全衛生法第三十一條：
違反第五條第一項或第八條第一項之規定，致發生第二十八條第二項第一款之職業災
害者，處三年以下有期徒刑、拘役或科或併科新臺幣十五萬元以下罰金。
法人犯前項之罪者，除處罰其負責人外，對該法人亦科以前項之罰金。
